【裁判字號】    92,訴,1084
【裁判日期】    920521
【裁判案由】    毒品危害防制條例
【裁判全文】
臺灣臺中地方法院刑事判決                        九十二年度訴字第一八四號
    公  訴  人  臺灣臺中地方法院檢察署檢察官
    被      告  甲○○
右列被告因違反毒品危害防制條例案件，經檢察官提起公訴（九十一年度毒偵字第三
一一七號、九十二年度毒偵字第五二０號），本院判決如左：
    主  文
甲○○施用第一級毒品，累犯，處有期徒刑捌月。
扣案之注射針筒貳支，均沒收。
    事  實
一、甲○○前於民國八十二年間因違反肅清煙毒條例等案件，經臺灣高等法院臺中分
    院八十二年度上訴字第一八八０號就違反麻醉藥品管理條例部分，判處有期徒刑
    四月，就違反槍砲彈藥刀械管制條例部分，判處有期徒刑三年二月，定應執行刑
    為三年四月確定。又於同年間因違反槍砲彈藥刀械管制條例案件，經臺灣板橋地
    方法院以八十二年度訴字第一八四三號判處有期徒刑六月，如易科罰金以三十元
    折算一日確定。上開三罪，復經臺灣板橋地方法院以八十三年度聲字第四八號裁
    定合併定其應執行刑為有期徒刑三年八月確定，送監執行後，於八十四年二月十
    六日起因縮短刑期假釋付保護管束，管束日期至八十六年四月十五日（下稱第一
    次假釋）。詎甲○○於假釋期間之八十六年一月間，又因違反肅清煙毒條例案件
    ，經本院以八十六年度訴字第七０二號判處有期徒刑一年八月，提起上訴後，復
    經臺灣高等法院臺中分院以八十六年度上訴字第一四三四號駁回上訴確定，送監
    執行後，指揮書執畢日期為八十八年五月二十九日，且其第一次假釋因而被撤銷
    ，所餘殘刑應自八十八年五月三十日起接續執行，指揮書執畢日期為九十年七月
    二十九日。期間，甲○○於八十九年九月十六日因縮短刑期假釋付保護管束，指
    揮書執畢日期為九十年五月二十六日（下稱第二次假釋），竟仍不知悔改，於第
    二次假釋期間之九十年一月間，因施用毒品案件，經本院以九十年度毒聲字第七
    ０八號裁定送觀察、勒戒後，認有繼續施用毒品之傾向，復經本院以九十年度毒
    聲字第二三一八號裁定令入戒治處所施以強制戒治。嗣因其於戒治處所中戒治效
    果經評定合格，乃由本院於九十年十月二日以九十年度毒聲字第四八四四號裁定
    停止戒治，所餘期間付保護管束。但因其第二次假釋業經撤銷，甲○○又自九十
    年十月二十四日起入監執行殘刑，甫於九十一年七月三日執行完畢。前所犯施用
    毒品部分，則因保護管束期滿，由臺灣臺中地方法院檢察署檢察官於九十一年五
    月九日以九十一年度戒毒偵字第二一四號為不起訴處分確定。
二、詎甲○○仍不知戒惕，竟因難忍身體之病痛，又基於施用第一級毒品海洛因之犯
    意，於九十二年二月五日十六時至十七時許之某時，在臺中縣大里市○○路與仁
    化路旁土地公廟內，施用第一級毒品海洛因一次。嗣於同年月七日十七時三十分
    許，在臺中市○○街二七號前，為警查獲，並扣得甲○○所有預備供施用第一級
    毒品海洛因使用之注射針筒二支；另經採集其尿液送驗後，結果呈鴉片類藥物陽
    性反應，而悉上情。據此，本院乃於同年月八日以九十二年度毒聲字第四一四號
    裁定令甲○○入戒治處所施以強制戒治一年，現正在臺灣臺中戒治所執行強制戒
    治中。
三、案經臺中市警察局第三分局報告臺灣臺中地方法院檢察署檢察官偵查起訴。
    理  由
一、右揭事實，業據被告甲○○於警訊、偵查及本院審理時均坦承不諱，並有臺中市
    警察局第三分局扣押筆錄一份附卷可稽，及扣案之注射針筒二支足資佐憑。且查
    ：
（一）被告在被查獲後於臺中市警察局第三分局所採集之尿液，經送請中山醫學大學
      附設醫院檢驗結果，係呈鴉片類藥物陽性反應，復經以GC/MS方法為確認結果
      ，仍呈可待因、嗎啡陽性反應等情，有該醫院檢驗科於九十二年二月七日出具
      之篩檢報告、該醫院藥物濫用檢測中心於同年月二十四日出具之確認結果報告
      各一份附卷可稽。而按海洛因係嗎啡經化學合成之半人工合成品，藥性倍於嗎
      啡，其經吸食或施打進入人體，藉人體解毒系統之代謝作用而分解成藥（毒）
      性較低之嗎啡，故於吸食或施打海洛因之煙毒嫌犯尿液中，可檢驗出嗎啡煙毒
      反應。另一般吸食或施打煙毒（或麻醉藥品）者，經人體代謝作用後，於八小
      時之內約有百分之八十量於尿液中排出，二十四小時後，續有約剩餘量之百分
      之九十再排出，七十二小時後仍有殘餘微量排出，吸食或施打者個人體質不同
      ，其排出時間亦會有差異，尤其成癮者（抗藥性強）其於吸食一百二十小時內
      所採之尿液，配合較具公信力之儀器（如氣相質譜儀）仍可能被檢測出，此曾
      經憲兵司令部八十年五月七日（八○）鑑檢字第一七四六號函釋在案。基此，
      本案被告甲○○前開自白，核與上開說明及尿液檢驗結果均相符合，自堪信採
      。
（二）被告前於九十年一月間，因施用毒品案件，經本院以九十年度毒聲字第七０八
      號裁定送觀察、勒戒後，認有繼續施用毒品之傾向，復經本院以九十年度毒聲
      字第二三一八號裁定令入戒治處所施以強制戒治。嗣因其於戒治處所中戒治效
      果經評定合格，乃由本院於九十年十月二日以九十年度毒聲字第四八四四號裁
      定停止戒治，所餘期間付保護管束。嗣因保護管束期滿，臺灣臺中地方法院檢
      察署檢察官乃於九十一年五月九日以九十一年度戒毒偵字第二一四號為不起訴
      處分確定等情，有臺灣高等法院被告全國前案紀錄表、臺灣臺中地方法院檢察
      署刑案資料查註紀錄表、全國施用毒品案件紀錄表、受觀察勒戒人毒品及前科
      紀錄簡列表、本院法務部在監在押資料表、臺灣臺中地方法院檢察署檢察官不
      起訴處分書等件在卷可按。其於上開不起訴處分確定後五年內，再度於九十二
      年二月五日十六時至十七時許間之某時，施用第一級毒品海洛因一次，顯係在
      前次施用毒品犯行不起訴處分後五年內所再犯，應臻明確。
（三）綜上，本件事證明確，被告右開施用第一級毒品海洛因之犯行，堪以認定。
二、按海洛因係毒品危害防制條例第二條第二項第一款所定之第一級毒品，不得非法
    施用。而被告前於九十年間因施用毒品案件，經送觀察、勒戒及強制戒治後，業
    由臺灣臺中地方法院檢察署檢察官於九十一年五月九日為不起訴處分確定，已詳
    如前述，其於前開不起訴處分後五年內，再犯施用第一級毒品海洛因之犯行，核
    其所為，係犯毒品危害防制條例第十條第一項之施用第一級毒品罪。又：
（一）被告持有第一級毒品海洛因後，進而施用，其持有之低度行為應為施用之高度
      行為所吸收，不另論以持有第一級毒品罪。
（二）被告前於八十二年間因違反肅清煙毒條例等案件，經臺灣高等法院臺中分院八
      十二年度上訴字第一八八０號就違反麻醉藥品管理條例部分，判處有期徒刑四
      月，就違反槍砲彈藥刀械管制條例部分，判處有期徒刑三年二月，定應執行刑
      為三年四月確定。又於同年間因違反槍砲彈藥刀械管制條例案件，經臺灣板橋
      地方法院以八十二年度訴字第一八四三號判處有期徒刑六月，如易科罰金以三
      十元折算一日確定。上開三罪，復經臺灣板橋地方法院以八十三年度聲字第四
      八號裁定合併定其應執行刑為有期徒刑三年八月確定，送監執行後，於八十四
      年二月十六日起因縮短刑期假釋付保護管束，管束日期至八十六年四月十五日
      。詎被告於假釋期間之八十六年一月間，又因違反肅清煙毒條例案件，經本院
      以八十六年度訴字第七０二號判處有期徒刑一年八月，提起上訴後，復經臺灣
      高等法院臺中分院以八十六年度上訴字第一四三四號駁回上訴確定，送監執行
      後，指揮書執畢日期為八十八年五月二十九日，前開假釋因被撤銷，所餘殘刑
      即自八十八年五月三十日起接續執行，指揮書執畢日期為九十年七月二十九日
      。期間，被告於八十九年九月十六日因縮短刑期假釋付保護管束，指揮書執畢
      日期為九十年五月二十六日，竟又於假釋期間之九十年一月間，因施用毒品案
      件，經本院以九十年度毒聲字第七０八號裁定送觀察、勒戒後，認有繼續施用
      毒品之傾向，復經本院以九十年度毒聲字第二三一八號裁定令入戒治處所施以
      強制戒治。嗣因其於戒治處所中戒治效果經評定合格，乃由本院於九十年十月
      二日以九十年度毒聲字第四八四四號裁定停止戒治，所餘期間付保護管束。但
      因其假釋又被撤銷之，故自九十年十月二十四日起即入監執行前開有期徒刑三
      年八月及一年八月之殘刑，甫於九十一年七月三日執行完畢等情，有臺灣臺中
      地方法院檢察署刑案資料查註紀錄表、臺灣高等法院被告全國前案紀錄表各一
      份在卷可按，其受有期徒刑之執行完畢，五年以內再犯有期徒刑以上之罪，為
      累犯，依法加重其刑。
（三）爰審酌被告前於九十年間業因施用毒品案件，經送觀察、勒戒及強制戒治程序
      ，由臺灣臺中地方法院檢察署檢察官以八十九年度戒毒偵字第四七號為不起訴
      處分確定在案，復於九十一年七月三日甫將前所犯違反麻醉藥品管理條例、肅
      清煙毒條例案件之有期徒刑執行完畢，竟仍不知戒惕，再犯本件施用第一級毒
      品海洛因罪，無視於毒品對於自身健康之戕害及國家對於杜絕毒品犯罪之禁令
      ；其係因難忍身體之病痛，才再度施用第一級毒品海洛因，犯罪之動機、目的
      尚屬單純；本次施用第一級毒品海洛因之次數只有一次，情節輕微；施用毒品
      又係自戕行為，犯罪之手段平和，亦尚未因此而危害他人，所生損害不大；其
      於犯後均能坦承犯行，態度良好；再考之施用毒品者均有相當程度之成癮性及
      心理依賴，其犯罪心態與一般刑事犯罪之本質並不相同，容應以「病人」之角
      度為考量，並側重適當之醫學治療及心理矯治為宜；被告現復經本院以九十二
      年度毒聲字第四一四號裁定諭令進行長時間之強制戒治處遇，核該強制戒治之
      性質，固屬保安處分之一種，然既與其所應受之刑罰，同係限制人身自由，揆
      諸比例原則，自應予適當量刑等一切情狀，量處如主文第一項所示之刑，以示
      懲儆。
（四）扣案之注射針筒二支，係被告所有，並預備供其施用第一級毒品海洛因之用，
      業據被告供明在卷，爰依刑法第三十八條第一項第二款規定，宣告沒收。
（五）公訴意旨另以：被告甲○○亦有於九十一年十月五日當日或往前回溯四、五日
      內，在不詳地點，施用第一級毒品海洛因至少一次，因認被告就此部分係犯毒
      品危害防制條例第十條第一項之罪云云。訊之被告則堅詞否認之，辯稱：自九
      十一年七月四日出獄後，迄至本案被查獲前，僅於九十二年二月五日曾施用第
      一級毒品海洛因一次，除此之外，並無其他施用第一級毒品海洛因之情事等語
      。經查，被告於九十一年十月五日在臺中縣警察局霧峰分局所採集之尿液，經
      私立中山醫學院附設醫院（嗣改制為中山醫學大學附設醫院）以螢光免疫酵素
      分析法（FPIA）為篩檢結果，固呈鴉片類藥物陽性反應，有該醫院檢驗科於九
      十一年十月五日出具之篩檢報告一紙在卷可稽。惟按目前常用的尿液篩檢方式
      包括酵素免疫分析法、薄層色層分析法、放射免疫分析法及氣相層析質譜儀。
      前三者之篩檢方法均可能使尿液測試呈現偽陽性，因此篩檢結果必須進一步確
      認。而目前最常採用之確認方法為氣相層析質譜儀，此乃因在良好的操作條件
      下，以氣相層析質譜儀作藥物及其代謝產物之定性及定量分析，幾乎不會有偽
      陽性反應產生（參見行政院國軍退除役官兵輔導委員會台北榮民總醫院八十三
      年四月七日（八三）北總內字第○三○五九號函說明）。而卷附之前開篩檢報
      告備註欄內亦註明：「3.篩檢檢驗此種檢驗方法快速，可當為初步檢驗方式，
      但因有許多藥物會造成有篩檢檢驗陽性反應，故篩檢檢驗結果為陽性反應時，
      不得為陽性判定之依據，需進一步以氣相層析質譜儀（GC/MS）方式確認。」
      等字句，是以尿液經以氣相層析質譜儀之確認方法檢驗後，所得之結果始堪信
      採（最高法院九十一年度台非字第五八號裁判參照）。然經本院另行函囑臺中
      縣警察局霧峰分局員警再將被告甲○○於九十一年十月五日所採集之尿液送請
      檢驗單位為複驗，該分局卻函覆稱：因查獲當時被告排尿不易又時間緊迫，只
      取得尿液一瓶，由於已送中山醫學大學附設醫院篩檢，無法再予複驗等情，有
      該分局九十二年四月二十九日霧警刑字第０九二００六五三九００號函在卷可
      憑。易言之，已無法就被告前開尿液檢體再為確認之檢驗。基此，公訴人所舉
      之尿液檢驗報告既有可能受藥物干擾，而出現偽陽性，能否據為認定被告確有
      於九十一年十月五日當日或往前回溯四、五日內之某時施用第一級毒品海洛因
      之依據，即非無疑。此外，公訴人又未能提出其他證據以實其說，本院復查無
      其他積極證據足認被告甲○○確有公訴人所指之此部分施用第一級毒品犯行，
      惟公訴意旨認此部分與前揭論罪科刑之於九十二年二月五日施用第一級毒品海
      洛因犯行，有連續犯之關係，屬裁判上一罪，爰不另為無罪之諭知。
據上論斷，應依刑事訴訟法第二百九十九條第一項前段，毒品危害防制條例第十條第
一項、第二十三條第二項前段，刑法第十一條前段、第四十七條、第三十八條第一項
第二款，判決如主文。
中      華      民      國      九十二      年    五    月    二十一    日
                                臺灣臺中地方法院刑事第二庭
                                    法  官  莊  嘉  蕙
右正本證明與原本無異。
如不服本判決，應於送達後十日內向本院提出上訴狀（須附繕本），上訴於臺灣高等
法院臺中分院。
                                    書記官
中      華      民      國      九十二      年    五    月    二十一    日
附錄論罪科刑法條
毒品危害防制條例第十條第一項
施用第一級毒品者，處六月以上五年以下有期徒刑。


司法院資訊處製作；財團法人民間司法改革基金會備份。
